台灣彰化地方法院刑事判決　　　　　　　　　　　　　　九十年度易字第九六號
　　公　訴　人　臺灣彰化地方法院檢察署檢察官
　　被　　　告　辛○○
　　被　　　告　丁○○
　　被　　　告　甲○○原名周.
　　右三人共同
　　選任辯護人　黃清池律師
右列被告等因詐欺案件，經檢察官提起公訴（八十八年度偵字第八七六一號、八十九
年度偵字第二七七六號），本院判決如左：
    主  文
辛○○、丁○○共同連續意圖為自己不法之所有，以詐術使人將本人之物交付，各處
有期徒刑壹年陸月。
甲○○共同連續意圖為自己不法之所有，以詐術使人將本人之物交付，處有期徒刑陸
月，如易科罰金，以參佰元折算壹日。
    事  實
一、辛○○、丁○○係夫妻關係，甲○○（原名周惠慈）係辛○○、丁○○之女婿，
    辛○○、丁○○、甲○○與辛○○、丁○○之女兒己○○（辛○○五女）、戊○○（辛○○六女、甲○○之妻）共同經營順溢蜜餞行（以下簡稱順溢行，丁○○
    係順溢行之負責人，辛○○係順溢行之實際經營者，己○○為順溢行之會計、甲○○、戊○○則係順溢行內之職員，渠等職務雖有區分，然均是順溢行之共同經
    營者）；另辛○○、丁○○之女兒庚○○（原名為賴玉英、辛○○之二女）、女
    婿丙○○（原名為蕭桂益，庚○○之夫）則共同經營大順蜜餞行（以下簡稱大順
    行）以及青記食品有限公司，順溢行與大順行於民國（下同）七十幾年開始經營
    伊始，兩家之財務就互通有無。民國（下同）八十七年十二月間，辛○○、丁○○、甲○○、己○○、戊○○、庚○○、丙○○七人（己○○、戊○○、庚○○
    、丙○○涉嫌共同詐欺部分，檢察官已另行偵辦）均明知順溢行及大順行之營運
    狀況不佳，虧損暴增，財務狀況困難，對外負債累累，已無任何資金可供週轉，
    ，依當時之經濟狀況，已無清償之能力，顯可預期如據實告知情況，他人必不願
    貸與金錢，為圖順利籌得資金以紓困，竟隱瞞上情，共同基於意圖為自己不法所
    有之概括犯意，或由庚○○一人，或由庚○○、戊○○與己○○三人，或由庚○○與己○○二人，或持由青記食品公司所開具支票，或持由胡雪珠（胡雪珠部分
    檢察官已另案起訴）向林玉玲所竊得之支票，或持以辛○○、丁○○及甲○○所
    開具之支票，或持庚○○偽造李丕湖署押而簽發之支票共同向壬○○、乙○○佯
    稱：在中國大陸設廠製作蜜餞商機鼎盛，惟因生意往來量大，且購買原料大皆需
    使用現金交易，因急需大筆資金週轉云云，致乙○○、壬○○誤信以為真，自八
    十七年十二月間起至八十八年三月間，連續向乙○○、壬○○詐騙財物，前後詐
    騙多次，詐得之財物再與辛○○、丁○○、甲○○等人朋分花用，計有：
    （一）由庚○○開具青記食品有限公司在台灣中小企業銀行員林分行之帳戶，帳
          號為四一０三六號之戶頭，計有：（１）發票日為八十八年四月一日、面
          額為新台幣（下同）九十萬元之支票；（２）發票日為八十八年六月四日
          、面額為四十八萬五千元（背面有辛○○之背書）；（３）票日為八十八
          年六月九日、面額為四十七萬一千六百元之支票三紙（背面有辛○○背書
          ），由庚○○交付編號（１）之支票給乙○○，交付編號（２）、（３）
          之支票給壬○○，向乙○○詐騙九十萬元，向壬○○詐騙九十五萬六千六
          百元。
    （二）由胡雪珠竊取林玉鈴所有在萬通商業銀行員林分行、帳號為000000
          00000000號、戶名為「虹橋服飾精品店」（負責人為林玉鈴）之
          支票簿及支票，再由胡雪珠與庚○○、己○○、戊○○共同基於意圖供行
          使之用之犯意聯絡，由胡雪珠將前揭竊得之支票填好發票日、金額並盜蓋
          竊得之虹橋服飾精品店店章及偽刻之林玉鈴印章後，將支票交給庚○○使
          用，或將前揭竊得之空白支票、印章、偽刻之印章交給庚○○，由庚○○
          、己○○、戊○○分別在前揭支票上書寫到期日、面額、並盜蓋虹橋服飾
          精品店、林玉鈴之印章，計有：（１）發票日為八十八年六月四日、面額
          為五十六萬元；（２）發票日為八十八年五月七日、面額為四十八萬八千
          元；（３）發票日為八十八年六月二十二日、面額為五十萬元；（４）發
          票日為八十八年六月二十三日、面額為四十二萬元；（５）發票日為八十
          八年六月二十四日、面額為三十四萬八千元（背面有辛○○背書）；（６
          ）發票日八十八年六月二十五日、面額為五十萬元；（７）發票日為八十
          八年七月七日、面額為五十六萬元（背面有辛○○之背書）；（８）發票
          日為八十八年六月一日、面額為三十五萬三千元（背面有辛○○背書）之
          支票八紙，再由庚○○在(1)(2)(3)(4)(6)之支票上背書，並偽造「李金澤」之
          署押背書，持編號（１）、（２）、（３）、（４）、（５）、（６）、
          （７）支票交給乙○○，庚○○持編號（８）之支票交給壬○○分別向林
          清池、壬○○詐騙金錢，調得資金後再供順溢行及大順行共同使用，向林
          清池詐騙三百三十七萬六千元，向壬○○詐騙三十五萬三千元，且足生損
          害於林玉鈴。
    （三）辛○○明知順溢行之財務不佳，竟任意讓庚○○、己○○開具發票人為賴
          酒瓶之支票，再由庚○○持辛○○之支票向乙○○調借現金，庚○○交給
          乙○○之支票，計有：（１）發票日為八十八年三月二日、面額為六十五
          萬元；（２）發票日為八十八年三月八日、面額為六十五萬元；（３）發
          票日為八十八年三月八日、面額為六十萬元，並由丙○○在該三紙支票上
          背書，再由庚○○持向乙○○詐騙一百九十萬元。
    （四）丁○○亦明知順溢行之財務不佳，竟任意讓庚○○、己○○開具發票人為
          丁○○或順溢行之支票，任由庚○○持丁○○之支票向乙○○調借現金，
          庚○○交給乙○○之支票，計有（１）發票日為八十八年四月二十六日、
          面額為一百二十一萬元；（２）發票日為八十八年三月十一日、面額為七
          十萬元；（３）發票日為八十八年三月十五日、面額為五十八萬元；（４
          ）發票日為八十八年三月二一日、面額為六十五萬元；（２）發票日為八
          十八年四月二十日、面額為七十萬元；（５）發票日為八十八年四月二十
          日、面額為四百五十萬元；（６）發票日為八十八年四月二十一日、面額
          為六十五萬元；（７）發票日為八十八年四月二十二日、面額為六十五萬
  元；（８）發票日為八十八年四月二十三日、面額為七十萬元；（９）發
          票日為八十八年四月二十三日、面額為七十萬元；（１０）發票日為八十
          八年四月二十六日、面額為一百十萬元（起訴書誤載為一百十五萬）；（
          １１）發票日為八十八年四月二十六日、面額為六十五萬元；（１２）發
          票日為八十八年四月二十六日、面額為七十萬元；（１３）發票日為八十
          八年四月二十七日、面額為六十五萬元；（１４）發票日為八十八年四月
          二十八日、面額為六十八萬元；（１５）發票日為八十八年四月二十九日
          、面額為六十五萬元；（１６）發票日為八十八年四月二十九日、面額為
          六十五萬元；（１７）發票日為八十八年四月三十日、面額為五百三十七
          萬五千元之支票十七紙，由丙○○及庚○○在該十七紙支票上背書，再由
          庚○○、己○○持該十七紙支票向乙○○詐騙二千零七十九萬五千元（起
          訴書誤載為二千一百六十一萬五千元）。
    （五）甲○○亦明知順溢行之財務不佳，竟開具自己支票冒充為順溢行之客票，
          任由己○○、庚○○持之向壬○○調借現金（調屆時向壬○○佯稱係客票
          ），己○○、庚○○交給壬○○之支票，計有：（１）發票日為八十八年
          五月十九日、面額為三十八萬五千元（起訴書誤載為三十五萬五千元）；
          （２）發票日為八十八年五月二十九日、面額為四十三萬七千元；（３）
          發票日為八十八年六月八日、面額為四十萬七千八百五十元（該紙支票指
          明順溢行為受款人）；（４）發票日為八十八年六月十七日、面額為三十
          九萬七千元（該紙支票亦指明順溢行為受款人）之支票四紙，由庚○○將
          該四紙支票交付給壬○○，向壬○○詐騙一百五十九萬六千八百五十元。
    （六）由庚○○偽造李丕湖署押而簽發其在中國農民銀行員林分行之帳戶，帳號
          為五九三一七號（因發票人印鑑不符而遭退票），發票日為八十八年五月
          二十一日、面額為新台幣（下同）三十八萬六千九百十元之支票乙紙（背
          面有辛○○背書），並偽造「李金澤」之署押背書後交給壬○○，向賴淵
          源詐騙三十八萬六千九百十元。
 二、庚○○、己○○向壬○○、乙○○詐騙財物後，所得之上開款項均交給大順行
     及順溢行共同使用，由辛○○、丁○○、甲○○與庚○○、己○○、戊○○、
     丙○○等人朋分花用。嗣各該支票之票載發票日屆至，經壬○○提示，均不獲
     付款，壬○○向辛○○等人催討債務，辛○○等人又均避不見面，壬○○始知
     受騙；乙○○於八十九年三月間，因臺灣彰化地方法院檢察署偵辦庚○○涉嫌
     偽造文書案，乙○○受通知而到庭說明，始知受騙。
三、案經被害人壬○○及乙○○訴請臺灣彰化地方法院檢察署檢察官偵查起訴。
    理  由
一、訊據被告辛○○、丁○○及甲○○三人固均坦承有同意庚○○、己○○開據渠等
    上開支票，惟皆矢口否認有何詐欺之行為，被告辛○○辯稱：關於壬○○部分係
    大順行的庚○○向壬○○洽借；關於乙○○部分，係庚○○與丙○○夫婦二人向
    乙○○洽借，我沒有向壬○○及乙○○借錢，庚○○及丙○○所借回來的錢，順
    溢行均無使用云云，被告丁○○辯稱：我不知道借錢的事，我是負責煮飯，我的
    支票都是交由辛○○處理云云，被告甲○○則辯稱：我是在順溢行做業務，是受
    辛○○僱用，自八十五年到順溢行上班，這四張票是我岳父辛○○向我借的，他
    說要付大順行的貨款，這四張票是我開的云云，惟查：（一）、右揭犯罪事實，
    迭據告訴人壬○○及乙○○於偵審中指訴綦詳，並有上開支票、退票理由單及付
    款明細各多份、林玉鈴在萬通商業銀行支票存款開戶申請書、更換印鑑申請書、
    支票存款拒絕往來戶資料卡、函文各一紙附卷可稽，而證人庚○○於本院審理時
    先後證稱：「（順溢行及大順行經營情形？）順溢行是我爸爸在經營，我是經營
    大順行，順溢行名義負責人是誰我不知道，但是順溢行是我爸爸辛○○及我媽媽
    丁○○共同經營，己○○是擔任會計工作，戊○○在順溢行他每件事情都有在做
    ，甲○○也是，職務不是分的很清楚，大順行是由我與我先生丙○○在經營，我
    們從七十幾年開始經營，一開始經營，順溢行與大順行之財務就有互通有無。」
    、「（為何錢由你去調？）我與告訴人等比較熟，所以順溢行缺錢時，我妹妹己○○、戊○○叫我或與我一起去向告訴人等調錢。」、「（有無開具事實欄（一
    ）之支票向壬○○及乙○○借錢？）上開錢我調過來，大順行與順溢行都有一起
    用。」、「（有無開具事實欄（二）之支票向壬○○及乙○○借錢？）這部分借
    來的錢大順行及順溢行都有再用，調來的錢都混在一起使用，己○○、戊○○有
    與我一同去借錢。」、「（有無開具事實欄（三）之支票向乙○○借錢？）這三
    張均是我向我爸爸借的」、「（有無開具事實欄（四）之支票向壬○○及乙○○
    借錢？）我與我媽媽借的，她有同意借我票，這二千多萬的錢」、「（有無開具
    事實欄（五）之支票向壬○○借錢？）我都是打電話給告訴人，向他問有沒有錢
    ，如果她說有，己○○就來向我拿錢。」、「（有無開具事實欄（六）之支票向
    壬○○借錢？）是我打電話的，己○○再去拿錢」（見本院九十一年五月二十三
    日審理筆錄）；「（有無拿辛○○三張票向乙○○借錢？）票是我父親給的，借
    到的錢是我們兩家一起用。」、「（是誰拿辛○○、丁○○的票去借錢？）都是
    我和己○○一起去借的。」（見本院九十年十月十六日訊問筆錄）；「（甲○○
    的四張票為何需要辛○○背書？）我向金主借錢，因兩家公司同時缺錢，兩家的
    錢互用，需要錢時再由我統一向金主調」（見本院九十年九月十三日訊問筆錄）
    。綜上，從告訴人等指述與證人庚○○之上開證述，再參諸上開票據背面大部分
    均有被告辛○○之背書，以及大部分借款時順溢行之己○○、戊○○亦有共同前
    往以觀，足見己○○、庚○○持事實欄所示上開支票向告訴人壬○○及乙○○借
    款時，所借的款項確係供順溢行及大順行共同使用無訛，是證人戊○○、己○○
    於本院證稱：所借得款項均是大順行即庚○○一人在使用，與順溢行無關云云，
    因其上開供述恰足以迴護本身所涉之詐欺犯行，復與上開積極證據不符，是渠等
    上開證述應不可採信，自不得作為被告等有利之認定，附此敘明。是被告辛○○
    明知自己及庚○○已無償債能力，竟又將自己所有支票借給庚○○使用，任由庚○○開票向人詐騙財物，且庚○○調借回來之現金，亦都是供大順行及順溢行共
    同使用，由被告辛○○等人朋分花用，被告辛○○顯亦有共同詐欺之犯意，被告
    辛○○所辯，不足採信。（二）、被告丁○○係順溢行之負責人，並與被告辛○○、女婿甲○○及女兒戊○○、己○○共同經營順溢行，且庚○○向金主調借現
    金回來之金錢，也都是供大順行及順溢行共同使用，況被告丁○○所有上開十七
    紙之支票亦是經其同意始借予庚○○等情，業據證人庚○○到庭證述明確，已見
    前述，而被告丁○○與辛○○是夫妻關係，與庚○○、己○○、戊○○係母女關
    係，對渠等所經營之大順行及順溢行之財務狀況當知之甚詳，又庚○○、己○○
    持被告丁○○之支票在外向人調現，是經其同意，且持有十七張支票之多，票面
金額又多達二千零七十九萬五千元，被告丁○○自無法推諉不知，是被告丁○○
    上開所辯，不足採信。被告丁○○明知自己及庚○○、己○○已無償債能力，竟
    又將自己所有支票借給庚○○使用，任由庚○○開票向人詐騙財物，詐得之款項
    又與庚○○朋分花用，被告丁○○顯然亦有共同詐欺之犯意聯絡，不得推諉不知
    ，被告丁○○之犯行，足堪認定。（三）、被告甲○○是被告辛○○之女婿，亦
    是順溢行之實際經營者之一，已據證人庚○○到庭證述無訛；再者被告甲○○亦
    坦承上開四紙支票是伊親自簽發，是伊岳父辛○○向伊借票供做支付大順行貨款
    之用云云（見本院九十一年八月六日筆錄）。惟查：上開支票中之二紙即發票日
    為八十八年六月八日、面額為四十萬七千八百五十元之支票以及發票日為八十八
    年六月十七日、面額為三十九萬七千元之支票，該二紙支票均指明受款人為「順
    溢行」而非「大順行」，此有該二紙支票影本在卷可稽，而被告甲○○與順溢行
    私下並無任何生意往來，渠等若無詐欺之共同犯意聯絡，被告甲○○為何又會親
    自簽發上開二紙支票讓庚○○冒充為客票持之向告訴人壬○○調現？足見被告甲○○上開所辯，均屬諉卸刑責之飾詞，洵無可取。（四）被告等委託庚○○、戊○○、己○○向告訴人等持上開支票調現時，均已明知順溢行及大順行之營運狀
    況不佳，虧損暴增，對外負債累累，已無任何資金可供週轉，顯無清償之能力，
    猶隱瞞上情，短短三個月內竟持上開支票向告訴人等調借現金達三千多萬元，支
    票屆期後又均不兌現，被告等亦皆避不見面，顯見被告等於借款當時，即具有不
    法所有之意圖甚明，而詐得款項又與庚○○、戊○○、己○○、丙○○等人朋分
    花用，被告辛○○、丁○○、甲○○與庚○○等人間確實有犯意之聯絡及行為分
    擔。本案事證已臻明確，被告等三人之犯行至堪認定，應依法論科。
二、核被告辛○○、丁○○、甲○○三人所為，均係犯刑法第三百三十九條第一項之
    詐欺取財罪。被告三人與庚○○、戊○○、己○○、丙○○間具有共同犯罪之意
    思聯絡與行為分擔，是為共同正犯。被告三人先後數次詐欺之犯行，時間緊接，
    所用方法及犯罪構成要件均相同，顯係基於概括犯意為之，皆為連續犯，應依法
    加重其刑。至告訴意旨另認被告辛○○、丁○○、甲○○亦涉有偽造文書及偽造
    有價證券之行為云云。惟查由庚○○、己○○交給告訴人二人之支票，均係由庚○○、己○○偽造之支票，或盜用他人之印章後，用以偽造偽造有價證券，及偽
    造署押背書，該偽造有價證券及偽造文書之行為，均係被告庚○○、己○○、戊○○所為，因無法證明被告辛○○、丁○○與甲○○亦有犯意之聯絡，自難以該
    罪罰之，附此敘明。爰分別審酌被告甲○○於本案僅出借四紙支票，於共犯結構
    中亦非立於主謀之地位，著力未深，暨渠等之品行、犯罪之動機、方法、手段、
    被害人所受之損害達三千餘萬元、迄未與告訴人達成和解及犯後態度等一切情狀
    ，各量處如主文所示之刑，並就被告甲○○部分諭知易科罰金之折算標準，以示
    懲儆。
三、又被告甲○○為前開犯罪行為後，刑法第四十一條已於九十年一月十日修正公布
    ，經比較修正前後之規定，以修正後之新法較有利於被告，爰依刑法第二條第一
    項前段規定，適用修正後之刑法第四十一條第一項前段，而諭知易科罰金之折算
    標準，附此敘明。
四、至於公訴意旨另認被告等三人尚有與庚○○基於意圖不法所有之犯意聯絡，（一
    ）由庚○○開具自己在中國農民銀行員林分行之帳戶，帳號為一五九三一七號，
    發票日為八十八年五月二十六日、面額為四十萬元之支票一紙交給乙○○，向乙○○詐騙四十萬元；（二）由庚○○開具丙○○（原名蕭桂益）在台灣省合作金
    庫員林支庫之帳戶，帳號為二三三六之一號，（１）發票日為八十八年四月三日
    、面額為二百十五萬元，並由庚○○背書；（２）發票日為八十八年四月十四日
    、面額為五十五萬元；（３）發票日為八十八年四月十四日、面額為六十萬元；
    （４）發票日為八十八年四月十八日、面額為五十萬元；（５）發票日為八十八
    年四月二十一日、面額為五十萬元。（６）發票日為八十八年四月二十五日、面
    額為五十萬元；（７）發票日為八十八年四月二十八日、面額為五十萬元之支票
    七紙交給乙○○，向乙○○詐騙五百二十萬元，亦涉有詐欺取財罪嫌云云。惟查
    ：證人庚○○業於本院九十一年五月二十三日訊問時證稱：這些錢是我借來自己
    用，順溢行沒有用到，這是我一人自己去借，戊○○、己○○並沒有與我一起去
    借等語，核與告訴人乙○○陳稱：是庚○○一人或庚○○與丙○○二人來向我借
    錢等語相符，再徵諸上開支票背面確均無辛○○之背書以觀，足見被告等就此部
    分並未與庚○○有犯意聯絡，此部分之之犯行即屬不能證明，因公訴意旨認此部
    分予前開有罪部分係屬連續犯之裁判上一罪關係，爰不另為無罪之諭知，附此敘
    明。
據上論斷，應依刑事訴訟法第二百九十九條第一項前段，刑法第二十八條、第五十六
條、第三百三十九條第一項、第二條第一項前段、第四十一條第一項前段，罰金罰鍰
提高標準條例第一條前段、第二條前段，判決如主文。
本案經檢察官黃鼎鈞到庭執行職務。
中      華      民      國    九十一    年      八      月    二  十    日
                                     臺灣彰化地方法院刑事第二庭
                                         法      官  康  弼  周
右正本證明與原本無異。
如不服本判決應於判決送達後十日內向本院提出上訴狀(須附繕本)。
告訴人或被害人對於判決如有不服具備理由請求檢察官上訴者，其上訴期間之計算係
以檢察官收受判決正本之日期為準。
                                         法院書記官  詹  國  立
中      華      民      國    九十一    年      八      月    二十七    日
刑法第三百三十九條
意圖為自己或第三人不法之所有，以詐術使人將本人或第三人之物交付者，處五年以
下有期徒刑、拘役或科或併科一千元以下罰金。
以前項方法得財產上不法之利益或使第三人得之者亦同。
前二項之未遂犯罰之。
